【裁判字號】    99,訴,6
【裁判日期】    990811
【裁判案由】    損害賠償
【裁判全文】
臺灣高等法院高雄分院民事判決             99年度訴字第6號
原      告  丙○○
原      告  乙○○
共      同
訴訟代理人  彭大勇律師
被      告  甲○○
上列當事人間請求損害賠償案件，原告於刑事訴訟程序（98年度
交上訴字第76號）提起附帶民事訴訟（98年度交附民字第26號）
，經刑事庭裁定移送，本院於民國99年7 月28日言詞辯論終結，
判決如下：
    主    文
被告應給付原告等各新臺幣陸拾伍萬壹仟玖佰元，及自民國九十
八年十一月十日起，至清償日止，按週年利率百分之五計算之利
息。
原告等其餘之訴駁回。
訴訟費用由被告負擔。
    事 實 及 理 由
一、原告主張：原告丙○○、乙○○為被害人劉永華之子女，合
    先明。緣被告甲○○於97年11月29日凌晨5 時45分許，駕
    駛車牌號碼ZJ-7099 號自用小客車，沿高雄市左營區○○○
    路由北往南方向行駛，行經高雄市左營區○○○路6 巷口處
    ，為汽車駕駛人本應注意車前狀況，隨時採取必要之安全措
    施，且依當時情形，並無不能注意之情事，竟疏未注意車前
    狀況，致撞及當時由西向東穿越左營大路之行人劉永華，造
    成劉永華倒地後，受有顱骨骨折、多重鈍挫傷於頭胸部、神
    經性休克等傷害，經送醫急救，仍因傷重於當日即97年11月
    29日9 時15分許不治死亡。詎甲○○肇事後，竟未下車查看
    劉永華傷勢並採取救護或其他必要措施，亦未向警察機關報
    告，反而另行起意駕駛逃逸離開現場，嗣經路人儲錦雍當場
    記下其ZJ-7099 號車牌並報案處理，經警循線始查悉上情，
    原告等爰依民法184 條第1 項前段、第192 條第1 、2 項、
    第194 條規定向被告請求損害賠償。茲將所請求之金額，分
    項述如下：
    1.喪葬費部分：
      原告二人為劉永華支出之喪葬費為44萬7800元，其中發票
      中有關塔位20萬6000元，牌位3 萬元係夫妻位，劉永華部
      分以一半計，其塔位為10萬3000元，牌位為1 萬5000元，
      原告所支出之44萬7800元，係以劉永華部分計算而得，已
      無過高之情形，又原告已補提出支出明細可供檢核，其中
      庫錢部分6 萬元，原告願僅請求2 萬元，故喪葬費僅請求
      40萬7800元，此係由原告二人平均支付，故原告各請求被
      告給付喪葬費20萬3900元。
    2.精神慰撫金部分：
      原告為劉永華之子女，劉永華因被告之侵害行為而死亡，
      原告精神上甚感痛苦，各請求精神慰撫金150 萬元。
    3.合計原告各請求170萬3900元。
    爰起訴聲明：1 、被告應給付原告丙○○、乙○○各170 萬
    3900元及自起訴狀繕本送達之翌日起，至清償日止，按週年
    利率5%計算之利息。2 、訴訟費用由被告負擔。
二、被告則以：(一)伊並無撞到被害人劉永華，鈞院98年度交上訴
    字第76號刑事判決所認定之事實純屬違誤，就被告有利證據
    未詳加斟酌。(二)原告關於喪葬費金額所附二張發票收據，僅
    是籠統記載總金額29萬元，未就詳細支出列出，金額全數是
    否係屬合理開支無法得知，且死者喪葬事宜均在高雄市辦理
    ，何以開立的發票收據為澎湖縣馬公市之葬儀社收據，且無
    明細，請求金額部分後亦有高雄市政府、懷親堂之相關喪葬
    事宜之開銷收據請求，是否為無故藉端請求，不無疑問。另
    原告所示發票有關靈骨塔位金額為20萬6000元、牌位3 萬元
    顯係過高，一般如佛光山等知名塔位僅須8 萬元左右，牌位
    一般殯葬業僅須5000元，且此二筆開銷應列入於喪葬費用部
    分，原告卻又與前開喪葬費29萬元另計，且發票收據所示管
    理費部分，發票二張所開立的日期、項目、金額、買受人、
    發票所屬公司均相同，雖自行註明使用人不同，但死者僅一
    人應是同一發生事由，應為一筆開支而重覆請求。此外，精
    神慰撫金部分，本案被害人年事已高屆齡80多歲，業已超過
    國民平均年齡，且平常血糖甚高，其死亡對家屬之傷害未必
    如原告請求所述之情狀，且案發時間為清晨，被害人行走於
    快車道上，亦有相當過失責任，家屬提出如此高額的精神慰
    撫金，其請求無理由，應予酌減等語資為抗辯。並聲明：1
    、原告之訴駁回。2、訴訟費用由原告負擔。
三、兩造爭執之事項：
  (一)被告是否有過失駕車撞擊被害人劉永華致死？
  (二)若有，原告之請求，以多少為適當？
四、原告主張，被害人劉永華於上揭時地，遭被告駕駛車牌號碼
    ZJ-7099 號自用小客車過失撞擊死亡之事實，有臺灣高雄地
    方法院檢察署相驗屍體證明書、相驗結果報告書、國軍左營
    醫院檢送之被害人劉永華病歷影本、高雄市政府警察局現場
    勘察報告一份附於臺灣高雄地方法院檢察署97年度相字第20
    93號相驗卷宗可稽，且車牌號碼ZJ-7099 號自用小客車於上
    揭肇事時間由北往南行經肇事地點撞擊被害人劉永華後旋即
    逃逸，並經路人儲錦雍記載車牌號碼後立即報警處理，此業
    據儲錦雍於刑事案件一審（臺灣高雄地方法院98年度交訴字
    第56號）審理時證述明確（見該案卷第20至25頁），且被告
    於上述刑事案件偵審中亦均承認有於上揭時間駕駛ZJ-7099
    號自用小客車經過上揭地點，又依其於警訊之供述，可見其
    有向其父表示其於行經左營大路時好像有撞到人，故請其父
    打電話查證是否有人發生車禍，核與其父尤宗雄於警訊中之
    供述相符，故原告上開主張堪信為真實，被告辯稱，伊未撞
    到被害人劉永華云云，並不足採。
五、又查，原告主張，原告為被害人劉永華之子女一情，業據其
    提出戶籍謄本一份為證，且為被告所不爭執，此部分自堪認
    定為真正，被害人劉永華既因遭被告駕車過失撞擊而死亡，
    則原告依侵權行為法律關係請求被告賠償損害，自屬正當，
    茲就原告之請求逐項審酌如後：
  (一)喪葬費：
    原告主張，原告為被害人劉永華支出必要之喪葬費40萬7800
    元等情，業據其提出收據8 張為證，自堪信為真實，被告就
    原告此部分支出雖以前揭情詞為辯，惟查，原告上開主張之
    金額係以被害人劉永華塔位10萬3000元、牌位15000 元計算
    ，而非以劉永華夫妻之塔位、牌位20萬6000元、3 萬元請求
    ，尚難認有過高之情事，又原告所提出之收據其中有一張蓋
    和森葬儀社（地址在澎湖縣馬公市）之印章，明細部分則蓋
    和森禮儀公司（地址在高雄市○○區○○路）之印章，就此
    原告表示該葬儀社原名和森葬儀社，設在澎湖縣馬公市，後
    遷至高雄市○○區○○路以和森禮儀公司名稱繼續營業一情
    ，應屬合理可採，且其中一張收據為總數金額，一張為費用
    明細表，尚難認有重複請求之情事，故被告就此部分所為之
    抗辯，並不足採，原告此部分主張之支出金額，堪信為真正
    。惟查，原告所提出之喪葬費用明細表（見本院卷第70頁）
    中第47、68項均為送殯巴士費用，依原告所述，第47項4000
    元是送親友到殯儀館來回車資，第68項5000元是遺體火化後
    送骨灰進塔之車資，查前者車資通常係由參加葬禮之親友自
    行負擔，故此部分應認屬非必要之費用，後者則為必要之費
    用，扣除第47項之非必要費用後，原告二人得請求之金額為
    40 萬3800 元（00000000000＝403800），原告二人各支出
    一半，則原告各得請求之金額為20萬1900元。超過部分不予
    准許。
  (二)精神慰撫金：
    原告為被害人劉永華之子女，劉永華遭被告駕駛車輛過失撞
    擊死亡，原告精神上自感到痛苦，查原告乙○○為海軍修護
    技術學校畢業，為現役軍人，每月收入約5 萬餘元，自有房
    屋一棟，原告丙○○為岡山高中畢業，從事餐飲工作，每月
    薪資約3 萬元，被告為志成商工補校畢業，曾從事房屋仲介
    、車輛買賣等工作，現工作不定，每月收入約1 萬5000元。
    另審酌被告肇事後未下車查看而逃逸及被害人劉永華係15年
    9 月5 日生（有戶籍謄本可稽）死亡時已82歲等情，認原告
    有關精神慰撫金之請求各以120 萬元為適當，超過部分不予
    准許。
  (三)以上合計，原告得請求之金額各為140 萬1900元。惟原告二
    人已領取汽車強制責任險保險金150 萬元，此為兩造所不爭
    執，是扣除後，原告二人各得請求之金額為65萬1900元，（
    0000000000000002＝651900）。
六、被告雖另辯稱，被害人於清晨行走於快車道上遭撞擊，亦有
    相當之過失責任云云，惟查，當時目擊而記下被告之儲錦雍
    原刑事案件審理中證稱，「（問：被撞到的人是要過馬路？
    ）他是要從車管處那邊橫越左營大路要到對面，因為我的前
    面有一台小轎車也是由南往北，我是跟在小轎車的後面，我
    判斷她之所以站在路中間是在等小轎車及我的機車過了之後
    才要橫越馬路」「當天快要天亮，路燈都還亮著，大約是清
    晨五點多的時候，我經過案發現場那裡，看到被害人被被告
    的車子擦撞到，我隨即記下車號，到舊城派出所將車號告訴
    警方」，是被告肇事時，證人儲錦雍既可辨識被告之車牌號
    碼，可見當時之能見度應屬正常，又被告於警訊及檢察官偵
    查中供述，肇事前被告有喝二、三瓶啤酒，行經上述地點發
    現有人從中央分向線過來，伊一時恍神而撞到死者，伊以為
    是強盜集團，所以沒有停車而離開等語，另依高雄市政府警
    察局交通大隊左營分隊所製作之現場圖及左營分局舊城派出
    所之員警職務報告（見偵查卷第34、77頁），可知死者倒地
    之地點在左營大路與左營大路6 巷巷口之斑馬線旁，當時交
    通號誌為閃光燈，基此，可見本件車禍發生之原因應係死者
    欲由西向東沿斑馬線旁穿越左營大路，已走到路中間等待無
    車輛經過時要穿越馬路，適被告駕車行經該閃光燈號誌路口
    ，因喝酒精神恍惚未注意車前狀況，且未減速慢行小心通過
    ，仍快速前進而撞擊站於中間之被害人致死，是過失在被告
    ，被害人並無過失，故被告此部分辯解並不可採。
七、綜上所述，原告依侵權行為法律關係請求被告給付原告各65
    萬1900元及自起訴狀繕本送達被告之翌日（98年11月10日）
    起，至清償日止，按週年利率百分之五計算之法定遲延利息
    ，自屬正當，應予准許，至原告超過部分之請求為無理由，
    應予駁回。
八、據上論結，本件原告之訴為一部有理由，一部無理由，依民
    事訴訟法第79條，判決如主文。
中    華    民    國    99    年    8     月    11    日
                              民事第四庭
                                  審判長法官  蔡文貴
                                  法      官  謝靜雯
                                  法      官  黃科瑜
以上正本證明與原本無異。
被告不得上訴。
原告如對本判決上訴，須於判決送達後20日內向本院提出上訴狀
，其未表明上訴理由者，應於上訴後20日內向本院提出上訴理由
書（均須按他造當事人之人數附繕本）。上訴時應提出委任律師
或具有律師資格之人之委任狀，並依附註條文規定辦理。如委任
律師提起上訴者，應一併繳納上訴審裁判費。
中    華    民    國    99    年    8     月    12    日
                                  書  記  官  彭筱瑗
附註：
民事訴訟法第466條之1 ：
對於第二審判決上訴，上訴人應委任律師為訴訟代理人，但上訴
人或其法定代理人具有律師資格者，不在此限。
上訴人之配偶、三親等內之血親、二親等內之姻親，或上訴人為
法人、中央或地方機關時，其所屬專任人員具有律師資格並經法
院認為適當者，亦得為第三審訴訟代理人。
第1 項但書及第2 項情形，應於提起上訴或委任時釋明之。

司法院資訊處製作；財團法人民間司法改革基金會備份。
